【裁判字號】    91,訴,4721
【裁判日期】    920417
【裁判案由】    侵權行為損害賠償
【裁判全文】
臺灣臺北地方法院民事判決  九十一年訴字第四七二一號
    原      告  乙○○
    訴訟代理人  邱雅文律師
    被      告  甲○○
                丙○○
右當事人間侵權行為損害賠償事件，經本院刑事庭以九十一年度附民字第八三號裁定
移送前來，本院判決如左：
    主      文
被告甲○○應給付原告新台幣壹拾萬零捌佰元，及自民國九十一年七月二十五日起至
清償日止，按年息百分之五計算之利息。
原告其餘之訴駁回。
訴訟費用由被告甲○○負擔十分之一，餘由原告負擔。
本判決第一項於原告以新台幣伍萬元供擔保後，得假執行。
原告其餘假執行之聲請駁回。
    事    實
甲、原告方面：
一、聲明：
(一)被告應連帶給付原告新台幣（下同）一百萬零一千三百元，及自起訴狀繕本送達
    翌日起至清償日止，按年息百分之五計算之利息。
(二)原告願供擔保，請准宣告假執行。
二、陳述略稱：
(一)緣被告丙○○本為原告乙○○之妻（現已離婚），於民國（下同）八十九年九月
    二十六日十四時左右，夥同另一被告即丙○○之母甲○○，因細故闖入原告位於
    台北市○○○路○段九十二號馬偕紀念醫院七樓開刀房內之麻醉科辦公室。原告
    因剛做完部分麻醉稍事休息，且無意與被告等二人爭執，隨即轉身欲進入開刀房
    躲避。詎料被告丙○○及甲○○竟基於共同犯意之聯絡及傷害之故意，先將原告
    左臂抓傷，復將原告用力推倒在地，致使原告受有左前臂抓傷、尾薦部挫傷之傷
    害，核被告之行為，業已該當刑法第二百七十七條傷害罪罪嫌，並經公訴人詳為
    查察後，提起公訴，並經  鈞院刑事庭判決被告有罪在案。
(二)查案發當日，被告丙○○雖曾打電話給原告說要看小孩，惟在原告未應允之情況
    下，即前往原告之工作場所。被告丙○○身為醫生，明知上班時間不得帶小孩至
    工作場所，卻仍於案發當時與另被告甲○○至原告工作場所表示要看孩子，實際
    上係藉故製造機會將原告推倒在地，欲使原告受傷。
(三)按民法第一百八十四條第一項規定：「因故意或過失不法侵害他人之權利，負損
    害賠償責任。故意以背於善良風俗之方法，加損害於他人者亦同。」等語；同法
    第一百八十五條第一項規定：「數人共同不法侵害他人之權利者，連帶負損害賠
    償責任。」等語；同法第一百九十三條第一項亦規定：「不法侵害他人之身體或
    健康者，對於被害人因此喪失或減少勞動能力，或增加生活上之需要時，應負損
    害賠償責任。」等語。復按「因犯罪而受有損害之人，於刑事訴訟程序得附帶提
    起民事訴訟，對於被告及依民法負賠償責任之人，請求回復其損害。」，刑事訴
    訟法第四百八十七條第一項亦定有明文。經查：
１、財產損害部分：
    原告係麻醉科醫生，因為上班時間隨時都有病人必須開刀麻醉，故原告之精神及
    身體狀況必須隨時處於穩定狀態，以利於對手術中之患者做最有利之判斷。被告
    竟將原告推倒，致使原告受有左前臂抓傷、尾薦部挫傷之傷害，致原告至今已近
    二年仍無法平躺，每日必須作熱敷復健，原告為此支出醫療費用為一千三百元。
    至今雖二年餘，原告仍無法平躺，每日必須作熱敷及復健，尾薦部也常因氣候之
    轉換而酸痛不已。
２、精神賠償部分：
(１)被告丙○○亦身為醫生，深諳開刀房之情況，卻仍故意將原告用力推倒在地，使
    原告之身體受有傷害，被告曾多次到原告工作場所，八十九年十二月二十日晚上
    九點半到十點間，被告丙○○透過昔日馬偕同事婦產科醫師鍾慈蓉，由鍾慈蓉醫
    師利用自己的員工證，帶被告丙○○進入開刀房女更衣室，換上開刀房醫護人員
    之衣褲，再進入麻醉科原告辦公室進行拍照，被告一而再，再而三蓄意干擾原告
    工作，對原告已經造成心理上之極大壓力。
(２)原告畢業於高雄醫學院醫學系，現任職於馬偕醫院麻醉科主治醫師，年收入約三
    百四十萬元，在社會上有一定之社會地位，因為被告二人之行為，致使原告在醫
    院同事間傳為話柄，且該案件發生後，原告每日擔心被告是否會再進入開刀房擾
    亂原告工作，如同驚弓之鳥，每日膽戰心驚，心神不寧，對原告已造成相當大之
    精神壓力，精神十分痛苦；原告自事發後，仍然無法平躺，亦無法久坐，迄今已
    逾兩年，身心遭受之痛苦，實難言諭，況事發至今，被告丙○○及甲○○未曾向
    原告表示過歉意，仍執詞自己並無任何犯罪行為，顯見被告二人並無任何悔改之
    誠意，爰請求精神慰撫金一百萬元。
(四)綜上所陳，被告丙○○、甲○○為共同侵權行為人，依據民法第一百八十五條，
    被告自應負連帶賠償責任，爰請求如訴之聲明所載之金額，以資慰藉。
三、證據：提出九十年度易字第一六九四號判決影本乙件、診斷證明書影本乙件、醫
    療單據影本三件、在職證明影本乙件、各類所得扣繳暨免扣繳憑單影本乙件、臺
    灣高等法院九十一年度上易字第一七四五號刑事判決影本乙件、土地所有權狀影
    本乙件、九十年度綜合所得稅結算申報書影本乙件、臺彎士林地方法院八十九年
    婚字第三一０號民事判決影本乙件為證。
乙、被告方面：
一、聲明：原告之訴駁回。
二、陳述：
(一)被告甲○○部分：
    原告是自己重心不穩而跌倒，與伊無關。被告甲○○目前靠女兒撫養，無法負擔
    原告之高價索賠。
(二)被告丙○○部分：
    伊否認有傷害原告之犯行，因伊並未出手拉原告，係原告自己不小心跌倒受傷，
    且伊母拉原告時，伊還叫伊母不要這樣等語。
三、證據：提出被告丙○○九十年度扣繳憑單影本乙件為證。
丙、本院依職權調閱本院九十年度易字第一六九四號刑事卷宗、臺灣臺北地方法院檢
    察署九十年偵字第六二一五號、九十年度偵續字第二八九號偵查卷宗及臺灣高等
    法院九十一年上易字一七四五號刑事卷宗。
    理    由
甲、程序方面：
    按訴狀送達後，原告不得將原訴變更或追加他訴，但請求之基礎事實同一、擴張
    或減縮應受判決事項之聲明者，不在此限，民事訴訟法第二百五十五條第一項第
    二款、第三款分別定有明文。經查，原告於九十一年四月八日起訴時僅請求被告
    二人連帶賠償一百萬元及法定遲延利息，嗣於起訴狀繕本送達後之九十一年九月
    十二日雖變更訴之聲明而請求被告二人連帶給付一百萬零一千三百元，惟原告請
    求之基礎事實同一，核係擴張應受判決事項之聲明，且無礙被告之防禦及訴訟之
    終結，參之前揭條文，本院自應予以准許，合先敘明。
乙、得心證之理由：
一、原告主張：被告二人於八十九年九月二十六日十四時左右，因細故闖入原告位於
    台北市○○○路○段九十二號馬偕紀念醫院七樓開刀房內之麻醉科辦公室，原告
    因無意與被告二人爭執，隨即轉身欲進入開刀房躲避，詎料被告二人竟基於共同
    犯意之聯絡及傷害之故意，先將原告左臂抓傷，復將原告用力推倒在地，致使原
    告受有左前臂抓傷、尾薦部挫傷之傷害，為此依法請求被告二人連帶賠償一百萬
    零一千三百元，及自起訴狀繕本送達翌日起至清償日止，按年息百分之五計算之
    利息等語。被告甲○○抗辯：原告是自己重心不穩而跌倒，與伊無關等語。被告
    丙○○則抗辯：伊否認有傷害原告之犯行，因伊並未出手拉原告，係原告自己不
    小心跌倒受傷等語。
二、經查，被告甲○○為原告乙○○之岳母，因被告丙○○與乙○○所生小孩在乙○○監護中，被告丙○○要求看小孩未果，被告甲○○遂與被告丙○○於八十九年
    九月二十六日下午二時許，至台北市○○○路○段九十二號馬偕紀念醫院七樓乙○○上班之麻醉科辦公室，要求乙○○同意看小孩，斯時乙○○因不願意與被告
    甲○○母女商談，即起身欲走避，被告甲○○因恐乙○○離去，本應注意現場空
    間狹窄，於乙○○退著走閃躲時，若以手拉乙○○，有可能使乙○○倒地受傷之
    情形，且依當時之情形，並無不能注意之情事，竟疏於注意，一時情急，出手拉
    住乙○○之手，乙○○為求脫困，欲轉身致重心不穩，跌坐於地，因而受有左前
    臂擦傷、尾薦骨挫傷等傷害；而被告甲○○前揭過失傷害犯行，嗣經臺灣高等法
    院刑事庭以九十一年度上易字第一七四五號判處罰金四百元，如易服勞役，以三
    百元折算一日，緩刑二年確定在案等情，業據原告提出八十九年九月二十六日診
    斷證明書影本一件附於臺灣臺北地方法院檢察署九十年度偵字第六二一五號卷宗
    內可稽，並經本院借調本院九十年度易字第一六九四號刑事卷宗、臺灣臺北地方
    法院檢察署九十年偵字第六二一五號、九十年度偵續字第二八九號偵查卷宗及臺
    灣高等法院九十一年上易字一七四五號刑事卷宗查明屬實。
三、本件被告甲○○雖抗辯：原告係自己重心不穩而跌倒，與伊無關云云。惟被告甲○○於前開案件偵審中多次承認其確有以手抓住原告之手，致原告必須倒退行走
    ，則原告為求脫困而轉身跌坐在地受傷，自與被告甲○○拉住原告之手之行為間
    具有直接因果關係，是被告甲○○前開抗辯，尚難憑採。又本件原告雖主張被告
    二人係共同故意傷害原告云云，惟按當事人主張有利於己之事實者，就其事實有
    舉證之責任，民事訴訟法第二百七十七條定有明文；又民事訴訟如係由原告主張
    權利者，應先由原告負舉證之責，若原告先不能舉證，以證實自己主張之事實為
    真實，則被告就其抗辯事實即令不能舉證，或其所舉證據尚有疵累，亦應駁回原
    告之請求，亦有最高法院十七年上字第九一七號判例可資參照。本件原告之前開
    主張既經被告二人否認，則參之前揭條文及最高法院判例意旨，原告自應就其前
    開主張之事實負舉證責任。然經本院調閱前開刑事卷宗，在原告倒地受傷之前一
    剎那，僅被告甲○○坦承有拉住原告，被告丙○○則否認斯時有出手拉原告，而
    在場之證人吳國驊僅證稱：他（指原告）跌倒的那一剎那，我本人沒有看見，我
    轉過去看時，他已經跌倒在那邊等語，證人黃俊仁上則證稱：我看見李女拉住柯
    ，至於謝有無拉我沒看到，因為他們已經走到我背後，後來我聽到雙方拉扯的聲
    音，一轉頭就已經看到柯跌倒等語，此有前開二位證人九十年九月五日之訊問筆
    錄附於臺灣臺北地方法院檢察署九十年偵續字第二八九號卷宗內可稽。故綜上情
    以觀，縱在原告跌倒之前，被告丙○○曾出手拉原告，然原告既未能舉證證明被
    告丙○○在原告跌倒之前一剎那，與被告甲○○同時拉原告，則原告倒地受傷之
    事實難認與被告丙○○先前之拉扯原告行為有直接因果關係，自難令被告丙○○
    負傷害之罪責。此外原告又未提出其他積極證據足資證明被告二人有何故意傷害
    之犯行，則原告主張被告二人應負共同故意傷害之罪責而連帶賠償原告所受之損
    害，即屬無據。
四、按因故意或過失，不法侵害他人之權利者，負損害賠償責任；又不法侵害他人之
    身體、健康、名譽、自由、信用、隱私、貞操，或不法侵害其他人格法益而情節
    重大者，被害人雖非財產上之損害，亦得請求賠償相當之金額，民法第一百八十
    四條第一項前段及同法第一百九十五條第一項分別定有明文。本件被告甲○○既
    有過失傷害原告之行為業如前述，則原告依據前開規定請求被告甲○○賠償其損
    害，洵屬有據。茲就原告請求賠償之金額是否允當分述如次：
(一)醫療費用部分：
１、就八十九年九月二十六日編號二三八五二二號單據而言：原告僅支出「處置費」
    五百零五元中之一百三十元（自費金額部分），此部分為原告實際支出之醫療費
    用，應予准許，其餘原告之請求，尚屬無據，不應准許。
２、就八十九年九月二十六日編號二四一二九八號單據而言：原告僅支出「掛號費」
    、「診察費」及「材料費」共六百零五元中之四百二十元（自費金額部分），此
    部分為原告實際支出醫療損失，應予准許，其餘原告之請求，尚屬無據，不應准
    許。
３、就九十一年九月九日之單據而言：除原告自費金額部分之五百元係「證明書費」
    ，非屬必要之醫療費用，不應准許外，其餘之基本及藥品部分負擔共二百五十元
    ，為醫療上之必要費用，應予准許。
４、綜上，被告甲○○應賠償原告之醫療費用合計為八百元。
(二)慰撫金部分：
１、按不法侵害他人之人格權，被害人受有非財產上損害，請求加害人賠償相當金額
    之慰撫金時，法院對於慰撫金之量定，應斟酌實際加害情形、所造成之影響、被
    害人痛苦之程度、兩造之身分地位經濟情形及其他各種狀況，以核定相當之數額
    ，最高法院四十七年台上字第一二二一號、五十一年台上字第二二三號判例可資
    參照。
２、經查，被告甲○○因過失而致原告受有左前臂擦傷、尾薦骨挫傷等傷害業如前述
    ，則原告之之身體健康受損，精神上自受有痛若；本院審酌被告甲○○係三十五
    年三月五日出生，中學畢業，在臺灣無業，在香港則有某間旅館四分之一之經營
    權及所有權，原告則係五十二年三月十日出生，職業為醫生，九十年之年收入為
    三百六十五萬七千四百九十四元；被告甲○○因思孫心切，一時情急失手誤傷原
    告，而原告自八十九年九月二十六日受傷掛急診後，僅於九十一年九月九日再次
    門診治療，足見原告所受傷害並非嚴重等一切情狀，認原告請求非財產上之損害
    賠償一百萬元，尚屬過高，應為十萬元始為適當，逾此金額所為之請求，尚非有
    據。
五、綜上所述，原告未能舉證證明被告丙○○確有傷害原告之行為，故其本於侵權行
    為之法律關係請求被告丙○○賠償其損害，即屬無據，應予駁回。至原告請求被
    告甲○○賠償之部分，於十萬零八百元及自起訴狀繕本送達翌日即九十一年七月
    二十五日起至清償日止，按年息百分之五計算之利息範圍內，為有理由，應予准
    許，逾此部分所為之請求，則為無理由，應予駁回。
丙、假執行之宣告：
    原告陳明願供擔保請准宣告假執行，就其勝訴部分，核無不合，爰酌定相當之擔
    保金額予以准許；至原告敗訴部分，其假執行之聲請失所附麗，應予駁回。
丁、結論：
    本件原告之訴為一部有理由，一部無理由，依民事訴訟法第七十九條但書、第三
    百九十條第二項，判決如主文。
中      華      民      國    九十二    年      四      月     十七     日
                                      民事第六庭  法      官  黃蓓蓓
右為正本係照原本作成。
如對本判決上訴，須於判決送達後廿日內向本院提出上訴狀，並依上訴利益繳納百分
之一點六五之上訴費，若未繳納，逕依民事訴訟法施行法第九條之規定，顯然明知上
訴要件有欠缺，駁回上訴。
中      華      民      國    九十二    年      四      月     十八     日
                                                  法院書記官  柯金珠


司法院資訊處製作；財團法人民間司法改革基金會備份。
